臺灣高等法院刑事裁定
110年度毒抗字第1328號
抗  告  人
即  被  告  陳勝雄

                    籍設花蓮縣○○市○○街00號0○○○○○○○○)

                    （另案於法務部○○○○○○○○○○○執行中）
上列抗告人因違反毒品危害防制條例案件，不服臺灣新北地方法
院中華民國110年8月10日裁定（110年度毒聲字第1743號），提
起抗告，本院裁定如下：
    主  文
抗告駁回。                                             
    理  由
一、原裁定意旨如附件。
二、抗告意旨略以：抗告人即被告陳勝雄前因施用毒品案件，經
    法院判處有期徒刑確定，目前入監服刑中，即將執行期滿，
    請求改以機構外之戒癮治療替代入勒戒所觀察、勒戒等語。
三、按施用第一、二級毒品為犯罪行為，毒品危害防制條例第10
    條設有處罰規定，惟毒品危害防制條例於87年修訂施行後，
    對於施用毒品者肯認具有「病患性犯人」之特質，基於刑事
    政策，對合於一定條件之施用者，依同條例第20條之規定，
    施以觀察、勒戒及強制戒治之保安處分。於民國109年1月15
    日修正公布、同年7月15日施行之毒品危害防制條例第20條
    第3項規定，犯第10條之罪於觀察、勒戒或強制戒治執行完
    畢釋放後，3年後再犯者，適用同條第1、2項（即應先觀察
    勒戒或強制戒治）之規定，所謂「3年後再犯」，只要本次
    再犯（不論修正施行前、後）距最近1次觀察、勒戒或強制
    戒治執行完畢釋放，已逾3年者，即該當之，不因其間有無
    犯第10條之罪經起訴、判刑或執行而受影響（最高法院109
    年度台上大字第3826號裁定意旨參照）。
四、經查，被告於110年4月6日上午某時許，在新北市板橋區縣
    民大道2段某民宅內，施用第一級毒品海洛因及第二級毒品
    甲基安非他命等情，經被告於偵查中坦承在卷，且採集被告
    之尿液送檢驗結果呈嗎啡、甲基安非他命陽性反應，有台灣
    檢驗科技股份有限公司出具之濫用藥物檢驗報告可稽，足認
    被告自白與事實相符，堪予採信，其施用第一、二級毒品之
    犯行應堪認定。又被告前因施用毒品案件，經送觀察、勒戒
    後，認無繼續施用毒品之傾向，於88年3月31日執行完畢釋
    放出所，並經臺灣花蓮地方檢察署檢察官以88年度偵字第47
    1、822、853、1172號案為不起訴處分確定，又於89年間再
    因施用毒品案件經送觀察、勒戒後，認有繼續施用毒品之傾
    向，復經法院裁定強制戒治並入所執行，嗣經核准免予繼續
    執行而於90年11月27日釋放出所，此後未有再受觀察、勒戒
    或強制戒治之執行等情，有本院被告前案紀錄表及在監在押
    紀錄表附卷可憑。被告本件施用第一、二級毒品之犯行，距
    前次強制戒治執行完畢釋放已逾3年，縱被告於此期間內有
    再犯其他施用毒品之犯行，揆諸上揭說明，因法律修正而仍
    應再予觀察、勒戒之機會，不得逕行起訴。原審因而准許檢
    察官之聲請，依修正後毒品危害防制條例第20條第1項規定
    ，裁定被告應送勒戒處所觀察、勒戒，並無違誤。抗告意旨
    雖請求法院裁定戒癮治療之處分云云。惟按97年4月30日修
    正公布之毒品危害防制條例第24條第1項，採行「觀察勒戒
    」與「緩起訴之戒癮治療」並行之雙軌模式；上開立法政策
    既係以併行之雙軌模式，應認有賦與檢察官依裁量行使之職
    權，而檢察官是否給予施用毒品者為附命完成戒癮治療之緩
    起訴處分，自得本於毒品危害防制條例第24條之規定及立法
    目的，依行政院所頒之「毒品戒癮治療實施辦法及完成治療
    認定標準」，選擇實施對象、內容、方式與執行之醫療機構
    ，妥為斟酌、裁量，始予決定，而其裁量之結果如認適於為
    緩起訴處分者，固須於緩起訴處分中說明其判斷之依據，但
    如認為應向法院聲請觀察、勒戒者，因係適用原則而非例外
    ，自無需贅餘交代不適於為緩起訴處分之理由，法院原則上
    應尊重檢察官職權之行使，僅就檢察官之判斷有違背法令、
    事實認定有誤或其裁量有重大明顯瑕疵等事項為有限度之低
    密度審查（最高法院103年度台上字第2464號判決意旨參照
    、本院暨所屬法院106年法律座談會研討結論意旨參照）。
    而檢察官依據被告之前案紀錄，於聲請書中已載明因被告另
    案在監執行，認不適宜為附命完成戒癮治療緩起訴處分等語
    ，核屬檢察官裁量職權之適法行使，尚無違背法令、事實認
    定有誤或裁量有重大明顯瑕疵之情事，原審因而裁定被告應
    送勒戒處所觀察、勒戒，於法尚無不合。且附命完成戒癮治
    療之緩起訴處分專屬於檢察官之職權，聲請意旨請求法院裁
    定以戒癮治療代之云云，即有誤會。綜上，原裁定經核並無
    違誤，抗告意旨徒憑前詞，指摘原裁定不當，為無理由，應
    予駁回。
據上論斷，應依刑事訴訟法第412 條，裁定如主文。
中　　華　　民　　國　　110 　年　　9 　　月　　30　　日
                  刑事第六庭  審判長法　官  劉方慈
                                    法　官  朱嘉川
                                    法　官  許曉微
以上正本證明與原本無異。
不得再抗告。
                                    書記官  徐仁豐
中　　華　　民　　國　　110 　年　　9 　　月　　30　　日